【裁判字號】    88,訴,586
【裁判日期】    890607
【裁判案由】    違反懲治走私條例
【裁判全文】
臺灣基隆地方法院刑事判決                          八十八年度訴字第五八六號
    公  訴  人  臺灣基隆地方法院檢察署檢察官
    被      告  丁  ○
                丙○○
                甲○○
                乙○○
右列被告因違反懲治走私條例案件，經檢察官提起公訴 (八十八年度偵字第四○二號
），本院判決如左：
    主  文
丁○、丙○○共同私運管制物品進口逾公告數額，丁○處有期徒刑拾月，丙○○處有
期徒刑捌月。
甲○○、乙○○共同私運管制物品進口逾公告數額，各處有期徒刑陸月，均緩刑肆年
。
扣案之漁貨變價所得財物新臺幣陸拾陸萬柒仟肆佰拾參元均沒收。
    事  實
一、丁○係台北縣萬里鄉野柳漁港籍「合順成」號漁船船長，與該漁船之船員甲○○
    、乙○○、丙○○、盧源河（民國五十四年三月九日生，另案由台灣高等法院併
    案審理中）共五人，基於私運大陸地區走私物品進入臺灣地區之共同犯意連絡，
    於八十七年十二月二十九日，共同駕駛永豐號漁船自台北縣萬里鄉野柳漁港報關
    出海作業，並於八十八年一月五日二十時許，駛往東經一二三度、北緯二十六度
    五十分，即距離我國第一批領海基線（宜蘭釣魚臺列嶼黃尾嶼）五○．五浬之公
    海上，自不詳船名之大陸大型漁船上接運完稅價格為新台幣（下同）一百零七萬
    六千零二十一元，已逾公告數額之牡蠣二十二箱、小白鯧一百零五箱、螃蟹一千
    一百八十箱及雜魚六十七箱等大陸魚貨後，返航臺灣，嗣於同年一月七日十時許
    返回台北縣金山鄉磺港漁港時為警查獲，並扣得私運進口之大陸魚貨，而上開魚
    貨因無法保存，經拍賣得款六十六萬七千四百十三元。
二、案經內政部警政署水上警察局第一警察隊報告臺灣基隆地方法院檢察署檢察官偵
    查起訴。
    理  由
一、訊據被告丁○、甲○○、乙○○、丙○○僅承認於上開時地與大陸漁船交換牡蠣
    ，惟仍矢口否認有走私犯行，辯稱上開魚貨中，除牡蠣外，均係其等自己捕獲，
    而牡蠣亦係大陸漁船強行要求其等以照明燈交換者，並均由大陸漁船之船員自行
    搬運等語。
二、經查依被告甲○○、乙○○、丙○○及另名船員盧源河之警訊筆錄記載可知，被
    告等於載運上開魚貨返航時，其中之牡蠣因一見即知非海上作業所得，被告等即
    以雜魚將其掩蓋，並覆以碎冰，以圖矇混，如係被迫而不得已所交換而得，並無
    走私之故意，則可於返航途中拋棄或進港時立即報案，而不致有此等企圖掩飾之
    舉。至於牡蠣以外之魚貨，雖任何漁船均可能於海中撈捕，被告等亦執此強辯係
    其等自己捕獲，惟依被告等警訊筆錄及卷附查獲時之照片所示，扣案之其餘魚獲
    ，如白鯧、螃蟹均以塑膠袋、細繩、紙箱予以精細打包裝箱，顯然就封裝上已經
    相當加工，根本非一般漁船甫自海上捕獲魚貨時通常僅能粗略以碎冰保存，俟返
    港後再行分裝之情形可比，而被告等雖又辯稱其等出海時即攜有打包機及紙箱出
    海、故在捕獲時即包裝云云，惟查該船經查獲時無任何塑膠袋、紙箱及打包機經
    查獲，且被告等辯稱紙箱及塑膠袋均已用完無餘，而打包機已壞丟棄於海中等語
    ，未免過於巧合，難以採信，況被告等人經檢察官隔離訊問後，就船上原有多少
    支打包機及丟棄之情形，被告丁○稱有二支，並稱由其本人於某日下午先後在船
    中間丟棄，而船員盧源河稱打包機係其本人於入港前一天傍晚在駕駛台後丟棄，
    另被告甲○○及乙○○均稱其船上僅有一支打包機等語，所述互有矛盾，顯然所
    謂出海時攜帶打包機及紙箱，捕獲之魚貨由其等自行打包云云均係勾串編造之情
    節，亳無可信，扣案之魚貨顯然均非被告等自行捕獲而係接運自前述大陸漁船，
    可堪認定。
三、又本件經查獲之上開牡蠣、小白鯧魚、螃蟹及雜魚等魚貨經分送財政部關稅總局
    及基隆關稅局鑑定結果，亦均原產地均為中國大陸，而完稅價格總計為一百零七
    萬六千零二十一元，有財政部關稅總局八十八年八月三日台總局鑑字第八八一○
    五一七七號函及基隆關稅局八十八年三月九日基普緝字第八八一○二○八八號函
    在卷可按，顯然均已逾行政院公告「懲治走私條例公告管制物品項目及其數額」
    中丙項所定之完稅價格超過十萬元之規定，而被告等接運上開魚獲之地點，係在
    我國十二浬領海及二十四浬鄰接區外，亦有內政部台（八八）內地字第八八一○
    二四六號函在卷可參，而被告等係進入台北縣金山鄉磺港漁港內始經查獲，即已
    進入我國領海內，自屬既遂，是被告等私運逾公告數額之管制物品進口之犯罪事
    證已極明確，犯行至堪認定，應依法予以論科。
四、核被告丁○、丙○○、甲○○、乙○○所為，均係犯懲治走私條例第二條第一項
    之私運管制物品進口逾公告數額罪。被告四人與成年人盧源河，互有犯意之連絡
    與行為之分擔，應論以共同正犯。爰審酌被告丁○身為船長，主導本件犯行，且
    前已有走私之前科，尚在緩刑期間內即不知悔改再度觸法，情節非輕，被告丙○○前亦於八十七年六月間甫因犯運送走私進口物品罪而尚在審理中時即再犯本件
    私運罪，顯見其執迷不悟，而被告甲○○、乙○○及丙○○均僅係船員，附從於
    船長丁○，情節較輕，但被告等人犯後均飾詞狡辯，態度欠佳，及其等犯罪之手
    段、所生之危害等一切情狀，各量處如主文所示之刑，以資懲儆。惟被告甲○○
    、乙○○前均未曾受有期徒刑以上刑之宣告，有台灣基隆地方法院檢察署刑案資
    料查註紀錄表在卷可按，其等素行均屬正常，此次僅係居於附從地位，且所載運
    之魚貨尚非具有危險性之物品，情節尚非嚴重，經此刑之宣告，信能知所警惕而
    無再犯之虞，本院認其二人所受前述宣告刑以暫不執行為適當，爰均併予宣告緩
    刑四年，以啟自新。至扣案之大陸魚貨，為被告等犯罪所得之物，且係被告等所
    有，雖因難以保存，業經拍賣換價得款六十六萬七千四百十三元而保存其價金，
    仍應依法宣告沒收。
五、據上論斷，應依刑事訴訟法第二百九十九條第一項前段、懲治走私條例第二條第
    一項、第十一條、刑法第二十八條、第七十四條第一款、第三十八條第一項第二
    款，判決如主文。
本案經檢察官蔡和憲到庭執行職務。
中      華      民      國      八十九    年    六    月    七          日
                              臺灣基隆地方法院刑事第三庭
                                  法  官  黃  麟  倫
右正本證明與原本無異。
對於本件判決如有不服，應於收受送達後十日內，向本院提出上訴書狀，上訴於臺灣
高等法院，並按他造當事人之人數附具繕本。
                                  書記官  李  建  霆
中      華      民      國      八十九    年    六    月    七        日
附錄本案論罪科刑法條：
懲治走私條例第二條第一項
私運管制物品進口、出口逾公告數額者，處七年以下有期徒刑，得併科新台幣二十萬
元以下罰金。


司法院資訊處製作；財團法人民間司法改革基金會備份。
